行　政　法　院　判　決　　　　　　　　　　　　　八十七年度判字第一六六三號
　　原　　　告　學甲企業股份有限公司
　　代　表　人　甲○○○
　　被　　　告　臺南縣政府
右當事人間因建築執照事件，原告不服內政部中華民國八十七年二月十八日台內訴
字第八六○四六五九號再訴願決定，提起行政訴訟，本院判決如左︰
　　主  文
原告之訴駁回。
　　事  實
緣原告就坐落台南縣學甲鎮○○段三七○、三七一、三七二、三七三、三七四、三七
五、三六九地號七筆土地（都市計畫使用分區為乙種工業區）向被告申請液化石油氣
灌裝場等，經被告以八十六年二月九日府工建字第二三○三六號函復原告略以：貴公
司擬將液化石油氣灌裝場設置於都市計畫工業區一案，依據法令規定，上述設置所需
設置於特種工業區，所請核發執照一節與法規不符，歉難照准。原告不服，提起訴願
、再訴願，遞遭決定駁回，遂提起行政訴訟，茲摘兩造訴辯意旨如次：
原告起訴意旨及補充理由略謂：一、按都市計畫法第十三條規定，除特定區由縣政府
擬定外，其他似可由學甲鎮公所自決，當然特定區亦由鎮公所初擬後層報核定，是公
事慣例。被告自知未細分編為「特種工業區」竟要求不能提出之文件為退件理由，非
無眾所物議。二、查中央法規標準法第十八條「各機關受理人民聲請許可案件，適用
法規時，除依其性質應適用行為時之法規外，如在處理程序終結前據以准許之法規變
更者，適用新法規，但舊法規有利於當事人而新法規未廢除或禁止所聲請之事項者適
用舊法規」，另有行政法院七十二判字第一六五一號判例：「中央法規標準法第十八
條所稱處理程序，係指主管機關係處理人民聲請許可案件之程序而言，並不包括行政
救濟之程序在內，故主管機關受理人民聲請許可案件，其處理程序終結後在行政救濟
程序進行中法規有變更者，仍應適用實體從舊程序從新之原則。」三、依據都市計畫
法第十三條及中央法規標準法第十八條及其判例，為辯訴本件原告於八十五年年末，
依據廣義之「工業區」名稱委託楊政忠建築師申請建造執照，當時被告及學甲鎮公所
尚未履行職責擬畢廣義之「工業區」細分為特種、甲種、乙種等工業區以前，竟要求
原告檢送「特種工業區」證明，確有違背良心。總言之，伏求被告按中央法規標準法
第十八條，適用舊法規審核，核發建造執照。四、另補述略謂：(1)依據被告答辯狀，
被告依據八十五年七月十五日建設廳建二字第六○七九○號函示，液化石油氣灌裝
場，應設於特種工業區。但原告設廠於民國六十三年八月十六日，當時，沒有所謂之
特、甲、乙種之名稱，只有總括之「工業區」。本次申請建造執照目的，因避台十九
號線公路之車禍引發之公共危險災害，始設計移廠於台十九線公路一○○公尺東邊（
現廠位置接公路）。(2)現在該地行政機關尚未細分特種、甲種、乙種，尚留總
括之「工業區」，此事實附學甲鎮公所核發之八十六年八月十九日都市計畫土地使用
分區證明書可稽。然原告於民國八五年依總括之「工業區」（當時尚未細分特、甲、
乙種工業區）則依中央法規標準法第十九條，不得因行政主管機關之不作為失職責任
，歸責原告不能提供「特種工業區」證明為理由拒審建造執照之理，則省建設廳之函
文應該依標準法第十九條應暫停使用，仍按總括名稱「工業區」審核發照始合法。五
、為此提起行政訴訟，請判決將原決定及原處分均予撤銷等語。
被告答辯意旨略謂︰一、依據省建設廳八十五年七月十五日建二字第六○七九○號
函示說明(二)液化石油氣灌裝場設置用地於都市計畫內為特種工業區。說明(三)液化石油
氣容氣儲存室設置用地於都市計畫內為特種工業區（附件一）訴願人以現有場所因社
會發展變遷而不符現行法令規定，應另尋找符合法令規定之場所設置。二、變更都市
計畫以符合訴願人需求一節，查學甲鎮之都市計畫為（鄉）鎮都市計畫，其變更通盤
檢討需由學甲鎮公所依法定程序辦理。三、訴願人所提，案內所述該區為工業區非乙
種工業區一節，查依據都市計畫法第三十六條：工業區為促進工業發展而劃定，其土
地及建築物以供工業使用為主，具有危險性及公害之工廠應特別指定工業區建築之。
揆諸首揭說明，其設置地點仍需於特種工業區。四、原告之訴為無理由，請判決駁回
原告之訴等語。
　　理  由
按「乙種工業區以供公害輕微之工廠使用為限，不得為左列建築物及土地之使用。但
與工業發展有關之設施不在此限。一、經營左列事業之工廠：(一)．．．(八)壓縮瓦斯或
液化石油氣之製造者。．．．二、供．．．第八目．．．之規定之物品或可燃性瓦斯
或電石儲藏或處理者。．．．」都市計畫法臺灣省施行細則第十八條第一項第一款第
八目及第二款著有規定。本件原告自民國六十三年依當時法規規定，經核准於工業區
（目前係乙種工業區）設置液化煤氣儲存場。嗣後因面臨道路，乃申請將該場所遷移
至系爭事實欄所述之學甲鎮○○段三七○地號等七筆土地上，因上開土地劃設為乙種
工業區，原告經經濟部公司執照核准所營事業有液化煤氣之買賣、分裝、儲存等業務
。另依臺灣省政府建設廳八十五年七月十五日八五建二字第六○七九○號函釋：液化
石油氣灌裝場設置用地及液化石油氣容器儲存室設置用地應設置於都市計畫特種工業
區內。原告申請之土地為乙種工業區土地，上開儲存業務仍在禁止之列，被告乃以八
十六年二月九日府工建字第二三○三六號函否准其申請。原告不服，循序提起行政訴
訟，其主張如前揭事實欄所載。惟依都市計畫法第三十六條規定，工業區為促進工業
發展而劃定，其土地及建築物以供工業使用為主，具有危險性及公害之工廠應特別指
定工業區建築之。而臺灣省政府建設廳八十五年七月十五日八五建二字第六○七九○
號函釋：液化石油氣灌裝場設置用地及液化石油氣容器儲存室設置用地應設置於都市
計畫特種工業區內。上開函釋既不違反都市計畫法第三十六條及都市計畫法臺灣省施
行細則第十八條第一項第一款第八目及第二款之規定，自得予以適用。原告擬遷移設
廠之液化煤氣儲存場，自屬具有危險性之工廠，應於都市計畫內之特種工業區設置，
而原告擬設廠之系爭七筆土地，並未指定為特種工業區，自不合設置之要件。又查原
告於八十六年二月陳情擬於學甲鎮都市計畫內工業區用地設置液化石油氣分裝場時，
上揭法令及函釋早已公布或發布施行，自應依當時有效之法令規定辦理，並不及中
央法規標準法第十八條新、舊法比較問題，及同法第十九條法令停止適用之問題。原
告主張應適用舊法規審核，及臺灣省政府建設廳函釋文應暫停適用一節，即無足採。
又原告所提台南縣學甲鎮都市計畫土地使用分區證明書，其系爭七筆土地編定使用區
別欄記載為工業區（未區分特、甲、乙、零星），亦適可證明未經特別指定為特種工
業區，自不能為原告有利之認定。至於原告主張變更都市計畫以符合其需求一節，查
學甲鎮之都市計畫為（鄉）鎮都市計畫，其變更通盤檢討需由學甲鎮公所依法定程序
辦理，併予明。綜上所述，本件原處分於法尚無違誤，一再訴願決定遞予維持，亦
無不合。原告起訴意旨，難謂有理由，應予駁回。
據上論結，本件原告之訴為無理由，爰依行政訴訟法第二十六條後段判決如主文。
中    華    民    國     八十七      年      八      月      二十       日
                    行 政 法 院 第 二 庭
                                審 判 長 評  事      陳  石  獅
                                         評  事      徐  樹  海
                                         評  事      彭  鳳  至
                                         評  事      黃  合  文
                                         評  事      林  茂  權
右  正  本  證  明  與  原  本  無  異
                                         法院書記官  王  福  瀛
中    華    民    國     八十七      年      八      月     二十一      日
